臺灣桃園地方法院刑事判決                          九十年度訴字第一六九八號
    公  訴  人  臺灣桃園地方法院檢察署檢察官
    被      告  辛○○
    指定辯護人  本院公設辯護人戌○○
右列被告因違反懲治盜匪條例等案件，經檢察官提起公訴（九十年度偵字第一四九四
二號號），本院判決如左：
    主  文
辛○○共同連續意圖為自己不法之所有，攜帶兇器，以強暴至使不能抗拒而取他人之
物，累犯，處有期徒刑拾年，褫奪公權伍年，未扣案木棍、西瓜刀各壹把均沒收；
又竊盜，累犯，處有期徒刑捌月。應執行有期徒刑拾年陸月，褫奪公權伍年，未扣
案木棍、西瓜刀各壹把均沒收。
    事  實
一、辛○○前於民國七十八年間因違反懲治盜匪條例案件，經臺灣高等法院判處有期
    徒刑六年六月，減為有期徒刑六年，七十九年一月二十二日入監執行，八十三年
    十一月十六日假釋，八十三年間撤銷假釋，又於八十二年間因違反麻醉藥品管理
    條例及贓物案件，分別經本院判處有期徒刑四月、六月，定應執行有期徒刑八月
    ，於八十三年十一月十五日執行完畢，又於八十三年間因違反麻醉藥品管理條例
    案件，經本院判處有期徒刑六月，接續懲治盜匪條例撤銷假釋殘刑執行，於八十
    六年一月十四日假釋，指揮書執畢日期八十六年八月二十二日，假釋期滿未經撤
    銷假釋，其未執行之刑以已執行而執行完畢，詎仍不知悔改：(一)基於意圖為自己
    不法之所有，於九十年八月二十二日凌晨五時許，在桃園縣中壢市○○路附近，
    徒手竊取未○○所有車號ＨＲＥ－七八二號重機車一部，得手後作為代步工具。
    (二)基於意圖為自己不法所有之概括犯意，或獨自一人，或與壬○○（另案繫屬本
    院）基於犯意聯絡，於附表所示之時間、地點，攜帶附表所示之兇器，以附表所
    示之方法，致使附表所示之店員不能抗拒，而強盜附表所示便利商店，取得附表
    所示之財物，嗣於九十年九月二日下午十三時許，在桃園縣平鎮市忠貞國小後面
    市場內為警查獲。
二、案經桃園縣警察局楊梅分局及大溪分局報請臺灣桃園地方法院檢察署檢察官偵查
    起訴。
    理  由
一、右揭事實，業據被告辛○○坦承不諱，核與被害人或證人未○○、寅○○、周秀
    蓮、宇○○、己○○、亥○○、玄○○、葉正焜、申○○、丙○○、地○○、巳
    ○○、曹雅妮、癸○○、辰○○等人於警訊及偵查中證述之情節相符，並有贓物
    認領保管單一紙、被害便利商店現場照片、監視錄影帶及共犯壬○○犯罪時所穿
    著之衣物可佐，被告之自白與事實相符，共犯壬○○雖否認有與被告辛○○共同
    強盜，辯稱其腳跌傷骨折，不可能參與強盜云云，然查，共犯壬○○確與被告辛○○共犯附表所示編號一至編號十之強盜行為，業經被告辛○○供承在卷，並經
    被害人丙○○等人指認共犯壬○○確為當日參與行搶歹徒之一，且共犯壬○○為
    警查獲後，確有囑其女友將犯案時所穿著之衣物送至被告住處藏放之事實，亦經
    被告辛○○供承在卷，並有扣案衣物可佐，雖經本院函查華陽醫院，共犯壬○○
    確於九十年五月二十九日自樓梯跌倒，致右第二蹠骨骨折，於同日十二時三十分
    實施骨釘內固定併清創手術並辦理住院，九十年六月二日出院，有華陽醫院函一
    份在卷可稽，壬○○雖因腳傷而行動不便，然被告辛○○供稱壬○○腳受傷後，
    其與壬○○共同犯編號八至編號十之強盜行為時，均由壬○○在車內把風接應，
    而由其一人下車行搶，此與壬○○所受傷情及時間均相符合，且參以壬○○僅受
    右第二蹠骨骨折之傷害，並非嚴重至完全不能行動之程度，及雖辦理住院，然於
    住院期間，亦非不可能短暫離院犯案，則其於受傷後與被告共同犯編號八至編號
    十部分，並非無可能，此外並有上開事證可證共犯壬○○確有參與犯行，其辯稱
    未參與云云，並無可採，本件事證明確，被告辛○○犯行堪以認定。
二、被告辛○○與共犯壬○○共犯附表編號一所用之兇器，被告辛○○雖供承壬○○
    當時係拿出一枝手槍，並有所繪槍枝圖型附卷可參，而被害人庚○○亦證稱其中
    一名歹徒拿出一枝手槍抵住其後腦等情，然該槍枝並未扣案，是否屬槍砲彈藥刀
    械管制條例所稱之手槍，即屬不能證明，又被告辛○○供承其與共犯壬○○共犯
    附表編號二至編號十時，係攜帶武士刀，並有被告辛○○所繪之武士刀圖型存卷
    可參，然該武士刀二把並未扣案，則究否屬槍砲彈藥刀械管制條例所稱之刀械，
    亦屬不能證明，然被告辛○○與共犯壬○○共犯前開強盜行為時，確攜帶類似手
    槍及不明刀械之兇器，則屬確定。
三、被告行為後，懲治盜匪條例業經立法院於九十一年一月八日三讀通過廢止，並將
    刑法第三百三十條修正，同年月三十日經總統公布，於同年二月一日生效施行。
    而原懲治盜匪條例第五條第一項第一款之普通盜匪罪之法定刑為死刑或七年以上
    有期徒刑，而新修正之刑法第三百三十條第一項第之加重強盜罪，其法定刑為七
    年以上有期徒刑，依實務最高法院最新見解：(一)被告盜匪行為，在懲治盜匪條例
    未公布廢止前，依被告行為時所適用之法律而言，該條例乃修正前刑法《指民國
    九十一年一月三十日修正、增訂前之刑法》之特別法，依特別法優於普通法之法
    律適用原則，自應適用懲治盜匪條例論處，無適用修正前刑法之餘地。(二)懲治盜
    匪條例之廢止，與刑法強盜、擄人勒贖及其結合犯等相關條文之修正及增訂，係
    經立法院於同日三讀通過，並經總統於九十一年一月三十日同日公布。考其立法
    之目的，在以修正後之刑法取代上開條例，避免修正前之刑法發生中間法之效力
    。故懲治盜匪條例雖曰廢止，然因廢止前後，被告行為在行為時至裁判時，均有
    刑罰規定，該條例之廢止，自屬刑法第二條第一項之行為後法律有變更，而非刑
    事訴訟法第三百零二條第四款、第三百八十一條、第三百九十三條第四款所稱之
    刑法「廢止」，亦無所謂因該條例之廢止而應回復適用修正前刑法相關條文之餘
    地。(三)依上說明，被告盜匪行為，法院於九十一年二月一日以後裁判時，依刑法
    第二條第一項規定，並參酌二十五年上字第二六七號、二十八年上字第二三九七
    號、五十一年台上字第二一七九號諸判例意旨，自應就被告行為時有效之懲治盜
    匪條例與裁判時已修正之刑法予以比較適用。至被告行為時修正前之刑法相關條
    文，既不因上開條例廢止而回復，又非中間法，即無所謂比較適用問題。因之，
    本件經比較被告行為時之懲治盜匪條例第五條第一項第一款及裁判時修正後刑法
    第三百三十條第一項法定刑結果，自以修正後之刑法第三百三十條第一項有利於
    被告，依刑法第二條第一項前段之規定，自應適用裁判時法即修正後之刑法第三
    百三十條第一項之規定論罪科刑。
四、核被告所為，係犯刑法第三百二十條第一項之竊盜罪、同法第三百三十條第一項
    之加重強盜罪。公訴人就被告所犯強盜犯行，認應適用懲治盜匪條例第五條第一
    項第一款，而未及適用修正後刑法第三百三十條第一項，依刑法第二條第一項前
    段規定，自應適用最有利於被告之修正後刑法第三百三十條第一項處斷，尚無起
    訴法條變更之問題；被告辛○○與共壬○○就附表編號一至編號十之加重強盜犯
    行，有犯意聯絡與行為分擔，均為共同正犯；被告先後多次加重強盜犯行，時間
    緊接，所犯構成要件相同之罪名，顯係基於概括犯意為之，應論以連續犯一罪，
    並加重其刑；公訴人雖未就被告所犯附表編號七部分起訴，惟未起訴部分與起訴
    部分既有連續犯裁判上一罪關係，為起訴效力所及，本院自應併予審理。又被告
    所犯竊盜罪及加重強盜罪間，犯意各別，行為互殊，應予分論併罰。被告有如事
    實欄所載前案科刑執行情形，有臺灣桃園地方法院檢察署前案紀錄查註表一份可
    稽，其於有期徒刑執行完畢後，五年內再犯本件有期徒刑以上刑之罪，為累犯，
    應加重其刑，並遞加重之，爰審酌被告正值年輕力壯之時，原應努力工作，以正
    當方法換取生活所需，然竟捨此正途，一再以竊盜及強盜便利商店之方法，獲取
    金錢所需，對社會治安之危害至屬重大，公訴人具體求處有期徒刑十五年，本非
    無據，然念及被告犯罪後坦承犯行，知所悔悟，且於犯罪時未傷及被害人，及斟
    酌刑法修正後法定刑範圍等一切情狀，分別量處如主文所示之刑，並定其應執行
    刑，又依被告多次加重強盜犯行之性質，認有宣告褫奪公權之必要，爰併予宣告
    褫奪公權五年。
五、未查編號一共犯壬○○所使用之類似手槍之物一枝，及編號二至編號十被告與共
    犯壬○○所用之不明刀械二把，既不能證明其屬槍砲彈藥刀械管制條例之手槍及
    武士刀而為違禁物，且該物既未特定，又未扣案，自無從執行沒收，而柴刀一把
    被告供承係現場所拾得之物，亦非被告所有，爰均不予宣告沒收，至附表編號三
    被告所用之木棍一支，及編號十一至編號十五被告所有供犯罪所用之西瓜刀一把
    ，既不能證明已滅失，應依刑法第三十八條第一項第二款宣告沒收。至扣案之衣
    服並非專供犯罪所用之物，自得沒收，併予敘明。
據上論斷，應依刑事訴訟法第二百九十九條第一項前段，刑法第二條第一項前段、第
二十八條、第五十六條、第三百三十條第一項、第三百二十條第一項、第四十七條、
第三十七條第二項、第三十八條第一項第二款、第五十一條第五款，罰金罰鍰提高標
準條例第一條前段，判決如主文。
本案經檢察官郭靜文到庭執行職務。
中      華      民      國      九十一      年    五      月  二十八    日
                                臺灣桃園地方法院刑事第一庭
                                    法  官    黃  斯  偉
右正本證明與原本無異。
如不服本判決，應於判決送達後十日內向本院提出上訴狀( 應附繕本 )，上訴於
臺灣高等法院。
                                    書記官     李  珈 慧
中      華      民      國      九十一      年     六     月    三      日
附  表：
┌──┬──────┬────────┬───┬───┬──────────────┐
│編號│時      間  │地           點 │行為人│被害人│犯  罪  方  法  及  所  得  │
├──┼──────┼────────┼───┼───┼──────────────┤
│一  │九十年五月十│桃園縣復興鄉霞雲│辛○○│庚○○│辛○○、壬○○於同日凌晨二時│
│    │九日凌晨四時│村桃北一一三縣道│壬○○│      │五十分許，在桃園縣平鎮市東光│
│    │十分許。    │十二點八公里處。│      │      │路四十一號前，搭乘由庚○○所│
│    │            │                │      │      │駕駛之營業小客車（即俗稱白牌│
│    │            │                │      │      │車），表示欲至桃園縣復興鄉訪│
│    │            │                │      │      │友，同日四時十分許，行經復興│
│    │            │              │      │      │鄉縣○○村一一三縣道十│
│    │            │                │      │      │二點八公里處時，壬○○突持類│
│    │            │                │      │      │似手槍之物（未扣案）抵住李武│
│    │            │                │      │      │宗頭部，辛○○持現場所拾得之│
│    │            │                │      │      │柴刀，致使庚○○不能抗拒，而│
│    │            │                │      │      │搶得新台幣二千元、行動電話一│
│    │            │                │      │      │支及前開營業小客車，得手後將│
│    │            │                │      │      │庚○○趕下車，由辛○○駕駛將│
│    │            │                │      │      │車開至中壢市，所得財物朋分，│
│    │            │                │      │      │隨後將車輛棄置於中壢市吉民保│
│    │            │                │      │      │齡球館停車場。              │
├──┼──────┼────────┼───┼───┼──────────────┤
│二  │九十年五月二│桃園縣平鎮市文化│辛○○│乙○○│辛○○與壬○○二人，由辛○○│
│    │十三日凌晨一│街一九三號全家便│壬○○│寅○○│駕駛車號八Ｋ－九二六二號贓車│
│    │時五十七分許│利商店。        │      │      │沿路尋覓作案地點，迨選定目標│
│    │。          │                │      │      │，二人即分別頭戴全罩式安全帽│
│    │            │                │      │      │手持不明刀械進入該便利商店內│
│    │            │                │      │      │揮舞，致使店員不能拒抗而搶得│
│    │            │                │      │      │八千元、香煙五包，朋分花用。│
├──┼──────┼────────┼───┼───┼──────────────┤
│三  │九十年五月二│桃園縣觀音鄉成功│辛○○│甲○  │辛○○與壬○○二人，由辛○○│
│    │十三日凌晨四│路一段七三九號萊│壬○○│宙○○│駕駛車號八Ｋ－九二六二號贓車│
│    │時二十分許。│爾富便利商店。  │      │      │沿路尋覓作案地點，迨選定目標│
│    │            │                │      │      │，即分別戴全罩式安全帽，周鴻│
│    │            │                │      │      │富持木棍，壬○○持不明刀械進│
│    │            │                │      │      │入店內揮舞，壬○○控制店員致│
│    │            │                │      │      │使不能抗拒，而搶得現金一千元│
│    │            │                │      │      │及電話卡、香煙，合計約八千元│
│    │            │                │      │      │朋分花用。                  │
├──┼──────┼────────┼───┼───┼──────────────┤
│四  │九十年五月二│桃園縣楊梅鎮高獅│辛○○│宇○○│辛○○與壬○○二人，由辛○○│
│    │十六日凌晨三│路八二六號統一便│壬○○│      │駕駛車號八Ｋ－九二六二號贓車│
│    │時二十五分許│利商店。        │      │      │沿路尋覓作案地點，迨選定目標│
│    │。          │                │      │      │，即分別戴全罩式安全帽，持不│
│    │            │                │      │      │明刀械各一把，進入店內後揮舞│
│    │    │                │      │      │，致使店員不能抗拒，而搶得現│
│    │            │                │      │      │金三千元及香煙三條朋分花用。│
│    │            │                │      │      │                            │
├──┼──────┼────────┼───┼───┼──────────────┤
│五  │九十年五月二│桃園縣平鎮市平東│辛○○│己○○│辛○○與壬○○二人，由辛○○│
│    │十六日凌晨四│路六六一號統一便│壬○○│      │駕駛車號八Ｋ－九二六二號贓車│
│    │時二十五分許│利商店。        │      │      │沿路尋覓作案地點，迨選定目標│
│    │。          │                │      │      │，二人即分別頭戴全罩式安全帽│
│    │            │                │      │      │手持不明刀械進入該便利商店內│
│    │            │                │      │      │揮舞，致使店員不能抗拒而搶得│
│    │            │                │      │      │現金一千元及香煙十包朋分花用│
│    │            │                │      │      │。            │
├──┼──────┼────────┼───┼───┼──────────────┤
│六  │九十年五月二│桃園縣中壢市興安│辛○○│亥○○│辛○○與壬○○二人，由辛○○│
│    │十七日凌晨二│二街一號阿羅哈便│壬○○│丑○○│駕駛車號八Ｋ－九二六二號贓車│
│    │時二十分許。│利商店。        │      │      │沿路尋覓作案地點，迨選定目標│
│    │            │                │      │      │，二人即分別頭戴全罩式安全帽│
│    │            │                │      │      │手持不明刀械進入該便利商店內│
│    │            │                │      │      │，壬○○以刀抵住店員，致使不│
│    │            │                │      │      │能抗拒而搶得二千元及ＶＣＤ一│
│    │            │                │      │      │部、洋酒一瓶、打火機一盒，朋│
│    │            │                │      │      │分花用。                    │
├──┼──────┼────────┼───┼───┼──────────────┤
│七  │九十年五月二│新竹縣湖口鄉八德│辛○○│玄○○│辛○○與壬○○二人，由辛○○│
│    │十七日凌晨某│路三段二十七號Ｏ│壬○○│天○○│駕駛車號八Ｋ－九二六二號贓車│
│    │時。        │Ｋ便利商店。    │      │      │沿路尋覓作案地點，迨選定目標│
│    │            │                │      │      │，二人即分別頭戴全罩式安全帽│
│    │            │                │      │      │手持不明刀械進入該便利商店內│
│    │            │                │      │      │，壬○○以刀抵住店員，致使不│
│    │            │                │      │      │能抗拒而搶得一千五百零八元、│
│    │            │                │      │      │電話卡及電話ＩＣ卡。        │
├──┼──────┼────────┼───┼───┼──────────────┤
│八  │九十年五月三│桃園縣平鎮市平東│辛○○│戊○○│辛○○與壬○○二人，由壬○○│
│    │十一日凌晨五│路二四一號統一便│壬○○│申○○│駕駛車號八Ｋ－九二六二號贓車│
│    │時十二分許。│利商店。        │      │      │沿路尋覓作案地點，殆選定目標│
│    │            │                │      │      │後，由辛○○戴全罩式安全帽，│
│    │            │                │      │      │手持不明刀械進入該便利商店揮│
│    │            │                │      │      │舞，致便店員不能抗拒而搶得五│
│    │            │                │      │      │千元，壬○○則在店外車上把風│
│    │            │                │      │      │接應，所得財物朋分花用。    │
├──┼──────┼────────┼───┼───┼──────────────┤
│九  │九十年六月三│桃園縣中壢市忠孝│辛○○│丙○○│辛○○與壬○○二人，由壬○○│
│    │日凌晨三時許│路七二號統一便利│壬○○│      │駕駛車號八Ｋ－九二六二號贓車│
│    │。          │商店。（起訴書誤│      │      │沿路尋覓作案地點，殆選定目標│
│    │            │載平鎮市）      │      │      │後，由辛○○戴全罩式安全帽，│
│    │            │                │      │      │手持不明刀械進入該便利商店亮│
│    │            │                │      │      │刀，致使店員不能抗拒，而搶得│
│    │            │                │      │      │二千元，壬○○則在店外車上把│
│    │            │                │      │      │風接應，所得財物朋分花用。  │
├──┼──────┼────────┼───┼───┼──────────────┤
│十  │九十年六月三│桃園縣中壢市普義│辛○○│卯○○│辛○○與壬○○二人，由壬○○│
│    │日凌晨三時十│路一七五號統一便│壬○○│地○○│駕駛車號八Ｋ－九二六二號贓車│
│    │一分許。    │利商店。        │      │      │沿路尋覓作案地點，殆選定目標│
│    │            │                │      │      │後，由辛○○戴全罩式安全帽，│
│    │            │                │      │      │手持不明刀械進入該便利商店亮│
│    │            │                │      │      │刀，致使店員不能抗拒，而搶得│
│    │            │                │      │      │香煙四包，壬○○則在便利商店│
│    │            │                │      │      │門外車上把風接應，所得財物朋│
│    │            │      │      │      │分花用。                    │
├──┼──────┼────────┼───┼───┼──────────────┤
│十一│九十年六月二│桃園縣平鎮市龍江│辛○○│巳○○│辛○○騎乘機車，戴全罩式安全│
│    │十八日凌晨一│路五十號ＯＫ便利│      │      │帽，手持西瓜刀進入便利商店，│
│    │時許。      │商店。          │      │      │亮出西瓜刀致使店員不能拒抗，│
│    │            │                │      │      │而搶得二千六百元。          │
├──┼──────┼────────┼───┼───┼──────────────┤
│十二│九十年七月五│桃園縣平鎮市平東│辛○○│午○○│辛○○騎乘機車，戴全罩式安全│
│    │日凌晨四時三│路三一之一號ＯＫ│      │酉○○│帽，手持西瓜刀進入便利商店，│
│    │十分許。    │便利商店。      │      │      │亮出西瓜刀致使店員不能拒抗，│
│    │            │                │      │      │而搶得六千三百十四元。      │
├──┼──────┼────────┼───┼───┼──────────────┤
│十三│九十年七月九│桃園縣中壢市龍昌│辛○○│子○○│辛○○騎乘機車，戴全罩式安全│
│    │日凌晨三時三│路三０二號ＯＫ便│      │癸○○│帽，手持西瓜刀進入便利商店，│
│    │十分許。    │利商店。        │      │      │亮出西瓜刀致使店員不能拒抗，│
│    │            │                │      │      │而搶得四千餘元及香煙六包。  │
├──┼──────┼────────┼───┼───┼──────────────┤
│十四│九十年七月二│桃園縣平鎮市太平│辛○○│丁○○│辛○○騎乘機車，戴全罩式安全│
│    │十一日凌晨一│西路一號萊爾富便│      │辰○○│帽，手持西瓜刀進入便利商店，│
│    │時許。      │利商店。        │      │      │亮出西瓜刀致使店員不能拒抗，│
│    │            │                │      │      │而搶得一千元、電話ＩＣ卡十八│
│    │            │                │      │      │張、電話卡五張。            │
├──┼──────┼────────┼───┼───┼──────────────┤
│十五│九十年七、八│桃園縣八德市長興│辛○○│      │辛○○騎乘機車戴全罩式安全帽│
│    │月間某日凌晨│路七七三號萊爾富│      │      │，持西瓜刀一把，進入行搶，搶│
│    │四時許。    │便利商店。      │      │      │得一千餘元、大衛杜夫香煙四包│
│    │            │                │      │      │。                          │
└──┴──────┴────────┴───┴───┴──────────────┘
論罪法條之依據：
刑法第三百二十條
意圖為自己或第三人不法之所有，而竊取他人之動產者，為竊盜罪，處五年以下有期
徒刑、拘役或五百元以下罰金。
意圖為自己或第三人不法利益，而竊佔他人之不動產者，依前項之規定處斷。
前二項之未遂犯罰之。
刑法第三百三十條
犯強盜罪而有第三百二十一條第一項各款情形之一者，處五年以上十二年以下有期徒
刑。
前項之未遂犯罰之。
